臺灣臺中地方法院民事判決
                                     109年度訴字第4051號
原      告  廖洋陞  
訴訟代理人  洪嘉蔚律師
被      告  黃議賢  

訴訟代理人  謝尚修律師
上列當事人間請求返還隱名合夥出資額事件，本院於民國110年9
月24日言詞辯論終結，判決如下：
    主  文
被告應給付原告新臺幣74萬6,318元，及自民國110年2月3日起至
清償日止，按週年利率百分之5計算之利息。
原告其餘之訴駁回。
訴訟費用由被告負擔百分之62，餘由原告負擔。
本判決原告勝訴部分，於原告以新臺幣25萬元為被告供擔保後，
得假執行。但被告如以新臺幣74萬6,318元為原告預供擔保後，
得免為假執行。
原告其餘假執行之聲請駁回。
    事實及理由
一、原告主張：兩造於民國107年7月13日簽訂入股合作協議書（
    下稱系爭協議書），成立隱名合夥事業艾可先生新美式餐廳
    （下稱系爭合夥事業），約定由被告為合夥事業出名營業人
    執行業務，原告享受分紅及監督管理事業。兩造出資金額共
    為新臺幣（下同）300萬元，由被告以「艾可先生漢堡餐廳
    」作為出資，原告現金出資120萬元入股4股（下稱系爭隱名
    合夥契約）。原告業於107年7月17日、同年8月16日、同年9
    月19日、同年9月28日各分別匯款30萬元，共120 萬元予被
    告，完成出資義務。原告嗣於109年9月19日通知被告退夥，
    經被告同意，系爭隱名合夥契約已終止。被告應返還原告出
    資額及其應得之利益。經被告結算系爭合夥事業之盈虧，被
    告尚應返還餘存額74萬6,318元。爰依民法第709 條規定，
    提起本件訴訟。並聲明：㈠被告應給付原告120萬元，及自10
    9年9月19日起至清償日止，按週年利率百分之5計算之利息
    。㈡願供擔保，請准宣告假執行。
二、被告則以：兩造確有簽立系爭協議書，由被告出名經營系爭
    合夥事業。本件應以109年9月19日原告聲明退夥作為終止時
    點，而以系爭合夥事業之盈虧進行結算。惟原告出資之120
    萬元（下稱系爭款項）乃原告向被告買入系爭合夥事業分紅
    權利之買賣價金，非合夥財產，無須列為合夥清算之範圍，
    自無返還問題。另若以系爭款項為合夥財產之一部計算，系
    爭合夥事業經結算後已虧損無盈餘可供返還，原告請求並無
    理由等語，資為抗辯，並聲明：㈠原告之訴駁回。㈡如受不利
    判決，願供擔保請准宣告免為假執行。
三、得心證之理由：
  ㈠稱隱名合夥者，謂當事人約定，一方對於他方所經營之事業
    出資，而分受其營業所生之利益，及分擔其所生損失之契約
    。民法第700條定有明文。觀之系爭協議書所載：甲方（即
    被告，以下以被告稱之）獨力投資艾可先生新美式餐廳，經
    雙方同意，被告授權乙方（即原告，以下以原告稱之）入股
    本店。被告以獨力投資創辦品牌出資，原告以投資入股方式
    出資120萬元。總資產以300萬元定之分為10股，每股30萬元
    ，原告出資入股4股，被告投資總資產為原始股，原告投資
    入股不列原始股而為投資股，原始股歸被告所有，投資股僅
    可與被告分享純利潤分紅，不享資產所有權。雙方各以出資
    比例分配盈餘及承擔債務等內容（見本院卷第19頁），佐以
    系爭合夥事業由被告出名經營一節為兩造所不爭執，可見兩
    造乃定對被告經營之系爭合夥事業約分受營業所生利益，並
    分擔其所生損失，堪認兩造就系爭合夥事業成立隱名合夥契
    約。
  ㈡除依民法第686條之規定得聲明退夥外，隱名合夥契約，因當
    事人同意而終止。此觀民法第708條第2款規定即明。另依系
    爭協議書所示：系爭合夥事業於入股1年內不得退股，退股
    須提前3個月告知兩造，並需經兩造同意；退股後以退股當
    時的共有財產進行結算等內容（見本院卷第19頁），則原告
    於109年9月19日以通訊軟體LINE向被告聲明就系爭合夥事業
    退股，經被告於同日同意（見本院卷第41頁），可徵系爭隱
    名合夥契約於109年9月19日終止。
  ㈢隱名合夥契約終止時，出名營業人，應返還隱名合夥人之出
    資及給與其應得之利益。但出資因損失而減少者，僅返還其
    餘存額。民法第709條亦有明文。系爭隱名合夥事業於109年
    4月歇業。系爭合夥事業於109年1月前之盈虧已逐月結算完
    成，109年2月至4月之盈虧經結算後為虧損44萬7,533元。另
    系爭合夥事業有翻新工程款82萬4,012元，原告依出資比例
    應負擔32萬9,605元，已攤還5萬4,936元，尚餘27萬4,669 
    元未結清等節，為兩造所不爭執（見本院卷第299頁），又
    原告依系爭協議書應以出資額比例分擔系爭合夥事業之債務
    ，業如前述，則原告應負擔翻新工程款之債務尚有27萬4,66
    9元，及109年2月至4月之營業虧損17萬9,013元（計算式：4
    47,533×40％＝179,013，小數點以下四捨五入），故其承擔之
    損失為45萬3,682元（計算式：274,669＋179,013＝453,682）
    。是以，於系爭隱名合夥契約終止時，原告出資之系爭款項
    因上開損失而減少，被告應僅負返還其餘存額之義務，故原
    告得請求被告返還其餘存額為74萬6,318元（計算式：1,200
    ,000－453,682＝746,318）。
  ㈣被告所辯，均不足採：
  ⒈被告雖辯稱系爭款項非合夥財產之一部，僅係買入系爭合夥
    事業日後利潤分紅權利之買賣價金，非合夥財產，是系爭合
    夥事業之盈虧計算亦與系爭款項無涉，並無返還之問題等語
    。惟隱名合夥人之出資，其財產權移屬於出名營業人，此觀
    民法第702條規定即明。兩造既成立隱名合夥契約，業如前
    認定，且考諸系爭協議書約定系爭合夥事業總資產為300 萬
    元，原告入股120萬元為4股，被告以品牌投資入股6股，且
    退股後就兩造當時共有財產進行結算等情，可彰系爭款項即
    為合夥事業之財產，非僅為原告購買系爭合夥事業分紅利潤
    之對價，故其所辯，並不足採。
  ⒉至被告復辯以先前結算之45萬3,682元，係將系爭款項排除於
    合夥財產外，所計算原告應再給付被告之金額。若系爭款項
    為合夥財產之一部，以系爭合夥事業整體支出負債進行結算
    ，系爭款項已用於前開翻新工程款，所剩餘款亦用於清償10
    9年2月至4月之虧損，已無剩餘出資額可返還原告云云。然
    觀諸被告所提系爭合夥事業帳目總表，可見該翻新工程款債
    務係兩造約定依出資額比例分攤債務，亦將原告應分擔部分
    攤提於報表，被告就每月總淨利、原告分潤金額均清楚列。
    另兩造亦於系爭合夥事業歇業時，亦曾討論原告應負擔之營
    運虧損與工程款費用（見本院卷第247、257頁），是原告已
    依約負責分擔翻新工程款債務與每月盈虧。被告所稱系爭款
    項應支應翻新工程款債務與各月虧損，顯未考量被告依出資
    比例應分擔之部分。況系爭款項於原告出資後，已成為被告
    即出名營業人之財產，被告運用該資金與其自身資金而結算
    所生之結果，即原告應負責分擔共45萬3,682元之債務，當
    屬可信。其所辯前詞，殊無可取。
  ㈤從而，系爭合夥事業終止時，原告尚得請求返還出資款餘額7
    4萬6,318元，可以確定。
  ㈥末按給付無確定期限者，債務人於債權人得請求給付時，經
    其催告而未為給付，自受催告時起，負遲延責任。其經債權
    人起訴而送達訴狀，與催告有同一之效力；又遲延之債務，
    以支付金錢為標的者，債權人得請求依法定利率計算之遲延
    利息；應付利息之債務，其利率未經約定，亦無法律可據者
    ，週年利率為百分之5，此觀民法第229條第2項、第233條第
    1項前段、第203條規定可明。本件系爭隱名合夥契約雖於10
    9年9月19日終止，且於同年9月13日即計算原告得請求之金
    額為74萬6,318元，然原告未舉證兩造就被告上開出資額返
    還債務已約定履行期，亦未證明原告於起訴前已向被告定期
    催告返還出資額，故尚難認被告就出資額返還債務已陷於給
    付遲延。則原告於本件訴訟始以起訴狀表明依民法第709條
    規定請求被告返還出資額，起訴狀繕本於110年2月2日送達
    被告（見本院卷第61頁），被告自受起訴狀之翌日起即110
    年2月3日起，方就該出資額返還債務負給付遲延之責。另兩
    造未約定利率，則應依法以週年利率百分之5計付遲延利息
    。
四、綜上所述，原告依民法第709條規定，請求被告給付74萬6,3
    18元，及自起訴狀繕本送達之翌日即110年2月3日起，至清
    償日止，按週年利率百分之5計算之利息，為有理由，應予
    准許。逾此範圍之請求，則無理由，應予駁回。
五、兩造陳明願供擔保聲請宣告假執行及免為假執行，經核原告
    勝訴部分，合於法律規定，爰分別酌定相當之擔保金額宣告
    之；至原告敗訴部分，其假執行之聲請已失所依據，應併予
    駁回。
六、本件事證已臻明確，兩造其餘主張、陳述及所提之證據，經
    審酌後認為均不足以影響本判決之結果，爰不逐一論列，併
    此說明。
七、訴訟費用負擔之依據：民事訴訟法第79條。
中　　華　　民　　國　　110 　年　　10　　月　　15　　日
　　              民事第一庭  審判長法  官  許石慶
　　                                法  官  廖欣儀 
　　                                法　官　鍾宇嫣
以上正本，係照原本作成。
如對本判決上訴，須於判決送達後20日內向本院提出上訴狀（須
附繕本），如委任律師提起上訴者，應一併繳納上訴審裁判費。
中　　華　　民　　國　　110 　年　　10　　月　　15　　日
                                    書記官